臺北高等行政法院判決　　　　　　　　　　　　　　　九十三年度簡字第八○八號
　　原　　　告　甲○○
　　被　　　告　臺北縣政府
　　代　表　人　乙○○代理縣.
右當事人間因占用道路廢棄車輛認定基準及查報處理辦法事件，原告不服臺北縣政府
中華民國九十三年五月四日北府訴決字第０九二０七九一五二０號訴願決定，提起行
政訴訟。本院判決如左：
　　主  文
訴願決定撤銷。
訴訟費用由被告負擔。
　　事  實  及　理　由
一、事實概要：緣原告所有機車（車號：SKN─532）停放於台北縣中和市○○路一五
    ０巷二弄十五號前甚久，被告所屬環境保護局派員於民國（下同）九十二年九月
    二十四日前去查看後，查報為疑似廢棄車輛，並張貼清理通知書於車體明顯處，
    被告機關台北縣政府爰依道路交通管理處罰條例第八十二條之一、占用道路廢棄
    車輛認定基準及查報處理辦法第二條、第四條之規定，於九十二年九月二十五日
    以北府環四字第○九二○○五○八七八號函通知原告上開事項及「．．．經四十
    八小時仍未處置者，將由環境保護機關先行移置至指定場所存放並公告。經公告
    一個月無人認領者，將依廢棄物清除辦理。．．．」，並通知原告先行以電話或
    上網向被告所屬環境保護局委託民間廢棄車輛移置保管場查詢，如欲領回車輛，
    請攜帶相關車輛證明文件及應依臺北縣處理妨礙交通車輛自治條例規定繳納移置
    費及保管費等語。惟被告上開函文因逾期無人招領而遭中和郵局退還。被告所屬
    環境保護局則以車輛所有人行方不明無法通知而逕行公告，公告一個月後原告仍
    未認領，乃將原告之機車以廢棄物方式清除。嗣後，原告始知被告所屬環境保護
    局將其所有機車以廢棄車輛予以處理，爰向被告陳情，經被告所屬環境保護局以
    九十二年十二月十六日北環字第○九二○○六三二七八號函告知原告查處情形，
    原告不服上開被告九十二年九月二十五日北府環四字第○九二○○五○八七八號
    函及被告所屬環境保護局九十二年十二月十六日北環字第○九二○○六三二七八
    號函，遂向被告提起訴願，經被告以本件原處分已執行完畢而消滅為由，決定訴
    願不受理，原告旋向本院提起本件行政訴訟（先以台北縣政府環境保護局為被告
    ，再更正為以台北縣政府為被告），請求撤銷原處分（被告九十二年九月二十五
    日以北府環四字第○九二○○五○八七八號函）及其訴願決定，及被告應賠償原
    告新台幣三萬元。
二、原告起訴意旨略稱，被告九十二年九月二十五日北府環四字第○九二○○五○八
    七八號函通知原告認領車輛，惟原告因故前往花蓮而未收悉，中和郵局於同年十
    月二十二日退回被告所屬環保局。按書面通知之性質為非對話之意思表示，應以
    通知到達相對人時發生效力，故被告機關並未完成「佔用道路廢棄車輛認定基準
    及查報處理辦法」第四條第二項之書面通知規定，即逕行處分，以致原告未能於
    期限內領回車輛。又原告住址若無誤，但無人收件，則應依照民事訴訟法一百三
    十八條規定，將上開函文寄存當地警察機關，自寄存日起，經十日始發生效力，
    而被告機關未依法將未送達之書面通知寄存當地警察機關，導致原告未能確實收
    悉通知。被告機關依占用道路廢棄車輛認定基準及查報處理辦法第二條第二款所
    定「車輛髒污、銹蝕、破損，外觀上明顯失去原效用之車輛」，認定原告之機車
    為廢棄車輛，惟該機車經原告平日使用，車況一向正常，並未失去原本效用且外
    觀上相當亮麗，絕無被告機關所指「髒污、銹蝕、破損」等情事，請核閱原處分
    卷之採證照片，更可向附近鄰居查證以實其情。就客觀事實判斷，原告該機車從
    未有積欠稅款及罰款之情事，若為廢棄車輛，原告實無按時繳交各項稅款及換發
    車輛證照之必要，因此可知原告並無棄置該車輛之意圖與事實。而原告車輛之查
    報地點為台北縣中和市○○路一五０巷二弄十五號，原告即居住於該址五樓，依
    經驗法則判斷，將個人所有之車輛停置住所樓下，係屬人之常情，查報地點並未
    劃設紅黃線及禁止車輛停置之規定，因此被告機關未經查證即處分原告所有車輛
    ，使原告權益嚴重受損云云。
三、按訴願法第四條第三款規定：「不服縣（市）政府之行政處分者，向中央主管部
    、會、行、處、局、署提起訴願。」同法第十三條規定：「原行政處分機關之認
    定，以實施行政處分時之名義為準。」同法第五十八條規定：「訴願人應繕具訴
    願書經由原行政處分機關向訴願管轄機關提起訴願。原行政處分機關對於前項訴
    願應先行重新審查原處分是否合法妥當，其認訴願為有理由者，得自行撤銷或變
    更原行政處分，並陳報訴願管轄機關。原行政處分機關不依訴願人之請求撤銷或
    變更原行政處分者，應儘速附具答辯書，並將必要之關係文件，送於訴願管轄機
    關。原行政處分機關檢卷答辯時，應將前項答辯書抄送訴願人。」
四、本院查：被告係以原告所有機車（車號：SKN─532）停放於台北縣中和市○○路
    一五０巷二弄十五號前甚久，經被告所屬警察局及環境保護局於九十二年九月二
    十四日至現場勘查後，查報為疑似廢棄車輛，並張貼清理通知書於車體明顯處，
    乃依道路交通管理處罰條例第八十二條之一、占用道路廢棄車輛認定基準及查報
    處理辦法第二條、第四條之規定，於九十二年九月二十五日以北府環四字第○九
    二○○五○八七八號函通知原告上開事項及「．．．經四十八小時仍未處置者，
    將由環境保護機關先行移置至指定場所存放並公告。經公告一個月無人認領者，
    將依廢棄物清除辦理。．．．」，並通知原告先行以電話或上網向被告所屬環境
    保護局委託民間廢棄車輛移置保管場查詢，如欲領回車輛，請攜帶相關車輛證明
    文件，並應依臺北縣處理妨礙交通車輛自治條例規定繳納移置費及保管費等語。
    惟被告上開函文因逾期無人招領而遭中和郵局退還。被告所屬環境保護局則以車
    輛所有人行方不明無法通知逕行公告，公告一個月後原告仍未認領，乃將原告之
    機車以廢棄物方式清除。嗣後，原告始知被告所屬環境保護局將其所有機車以廢
    棄車輛予以處理，爰向被告陳情，經被告所屬環境保護局以九十二年十二月十六
    日北環字第○九二○○六三二七八號函告知原告查處情形，原告不服上開以被告
    名義作成之九十二年九月二十五日北府環四字第○九二○○五○八七八號函及被
    告所屬環境保護局名義作成之九十二年十二月十六日北環字第○九二○○六三二
    七八號函，遂向被告提起訴願等情，有各該公函及訴願狀附卷可稽（本院卷第十
    、十五頁、訴願卷第一頁），其中不服被告所屬環境保護局九十二年十二月十六
    日北環字第○九二○○六三二七八號函部分（按此函似僅屬告知處理經過及理由
    之事實行為，非行政處分），被告固有訴願管轄權，但對於原告不服上開被告於
    九十二年九月二十五日以北府環四字第○九二○○五○八七八號函所為行政處分
    （確認原告所有之機車為廢棄車輛，應予強制移置，限期至指定場所認領，並繳
    納移置費及保管費，否則將依廢棄物清除）事件，依前揭訴願法第四條第三款規
    定，被告則無訴願管轄權，訴願管轄機關應為中央主管機關即行政院環境保護署
    ，依同法第五十八條規定，被告除認原告此部分訴願為有理由，得自行撤銷或變
    更原行政處分外，應儘速附具答辯書，並將必要之關係文件，送於訴願管轄機關
    即行政院環境保護署審議，而非自為任何訴願決定。乃被告越俎代庖，逕自以本
    件原處分（即被告於九十二年九月二十五日以北府環四字第○九二○○五○八七
    八號函所為行政處分）已執行完畢而消滅為由，決定此部分訴願不受理，實有違
    反前揭訴願管轄之規定，且涉及原告之重大程序利益，自難予以維持。茲據原告
    起訴請求撤銷被告對於該九十二年九月二十五日北府環四字第○九二○○五○八
    七八號函所為行政處分之訴願決定（本院九十三年十月十三日筆錄），即無不合
    ，應予准許，另由被告依訴願法第五十八條第一、二、三項規定為適法之處理。
    至於原告起訴請求撤銷被告以九十二年九月二十五日北府環四字第○九二○○五
    ○八七八號函所為行政處分，是否有理由，尚待訴願管轄機關先行審議，作成適
    法訴願決定，本院始能加以審究；另原告請求被告應賠償其機車被清除之損失新
    台幣三萬元，因係以系爭行政處分應撤銷為前提，而系爭行政處分應否撤銷，既
    尚待訴願管轄機關先行審議，作成適法訴願決定，本院始能加以審究，則此部分
    給付訴訟，本院現在亦暫無從為判決，併此明。又本件適用簡易程序，爰不經
    言詞辯論為判決。
據上論結，本件原告之訴為有理由，爰依行政訴訟法第二百三十三條第一項、第九十
八條第三項前段，判決如主文。
中　　華　　民　　國　　九十三　　　年　　　十一　　　月　　二十九　　　日
                                  臺北高等行政法院  第二庭
      　　　　　　　　　　　　　　　　　　　　      法　官　林文舟
右為正本係照原本作成。
本件以訴訟事件所涉及之法律見解具有原則性者為限，始得於本判決送達後二十日內
向本院提出上訴狀並表明上訴理由，如已於本判決宣示後送達前提起上訴者，應於判
決送達後二十日內補具上訴理由（均按他造人數附繕本），且經最高行政法院許可後
方得上訴。
中　　華　　民　　國　　九十三　　　年　　　十一　　　月　　二十九　　　日
                                                    書記官  呂美玲
